【裁判字號】    88,易,3956
【裁判日期】    890215
【裁判案由】    業務侵占
【裁判全文】
臺灣高雄地方法院刑事判決                        八十八年度易字第三九五六號
    公  訴  人  臺灣高雄地方法院檢察署檢察官
    被      告  甲○○
    選任辯護人  林慶雲律師
                王佑如
                侯勝昌律師
右列被告因業務侵占案件，經檢察官提起公訴（八十八年度偵字第四二六０號），本
院判決如左：
    主  文
甲○○無罪。
    理  由
一、公訴意旨略以：被告甲○○原在告訴人乙○○所經營之便利超商任職，負責販售
    貨物收取貨款，為從事業務之人，竟基於為自己及第三人不法所有之概括犯意，
    於民國八十七年四月間之任職期間，利用收款之際，於客人前來買取香菸或其他
    物品收受現金後，並未依規定記帳及交付統一發票，而於交班時，將該業務上所
    收取而由其持有之現金侵占入已，復於其朋友前來購物時，未加收費，任令其等
    拿取店內物品後離去，總計侵占該店之現金約有新台幣（下同）三萬元。因認被
    告涉犯刑法第三百三十六條第二項之業務侵占罪嫌等語。
二、公訴人認被告涉犯上開犯罪，係以右揭事實業據告訴人乙○○指訴綦詳，復經公
    訴人勘驗錄影帶屬實等情，以為論據。訊據被告甲○○堅詞否認有何前述業務侵
    占之犯行，辯稱：會在收款後未立刻打發票係因輪值大夜班，精神不濟，所以才
    未立刻開立發票，但會在事後補打發票；而會從收銀機及收銀台底下之底金盒中
    拿取現金放入自己之皮包係因自己有在店內消費及在較清閒時會到店門口去夾娃
    娃之習慣，所以會先將現金放入收銀機及底金盒中，後來才將未消費多餘的錢拿
    回等語。
三、按犯罪事實應依證據認定之，無證據不得推定其犯罪事實；又不能證明被告犯罪
    ，應諭知無罪之判決。刑事訴訟法第一百五十四條及第三百零一條分別定有明文
    。次按，告訴人之告訴，係以使被告受刑事訴追為目的，是其陳述是否與事實相
    符，仍應調查其他證據以資審認，最高法院五十二年台上字第一三００號著有判
    例可供查考。再次按，認定不利於被告之事實，須依積極證據，苟積極證據不足
    為不利於被告事實之認定時，即應為有利於被告之認定，更不必有何有利之證據
    。另刑事訴訟法上所謂認定犯罪事實之證據，係指足以認定被告確有犯罪行為之
    積極證據而言，該項證據自須適合於被告犯罪事實之認定，始得採為斷罪資料，
    最高法院三十年上字第八一六號及最高法院二十九年上字第三一０五號判例足資
    參照。
四、經查，告訴人先後共計提出之錄影帶二捲，經本庭勘驗該二捲錄影帶之結果，於
    八十七年四月七日所側錄之錄影帶內容，係剪接被告於四月七日當日凌晨自一時
    五十九分至同日七時十分值班時，除於七時十分被告曾於收款後立即開立發票外
    ，有十次在有客戶消費後未打發票之鏡頭，惟依該錄影帶之內容，被告均有將所
    收之款項放入收銀機中，並於該日二時四分有自行取用飲料飲用之行為；而另於
    同年月六日所側錄得之錄影帶，所錄得之內容係該日凌晨五時五十八分至六時二
    分共計四分鐘被告值班之情景，其內容顯示被告有於桌上放一計算機，並不時按
    動計算機，被告並無自其皮包中取出錢的動作，惟有將收銀機之錢放入皮包之動
    作，並有拉開底金盒取出錢再度放入其皮包之行為，有勘驗筆錄三紙在卷可稽。
    惟查，由告訴人所提出上開四月七日之錄影帶，其中被告雖有高達十次在收款後
    未打發票，然由錄影帶中所顯示被告均有將所收取得之款項放入收銀機中，且四
    月七日當日被告交班時，前開超級商中收銀機內之金錢與發票所示之金額相符，
    有該超商發票二十五紙及營業紀錄表一紙在卷可稽，復為告訴人所不否認（見本
    院八十九年二月一日審判筆錄），是以並無事實足證被告於四月七日有任何業務
    侵占之犯行；又依告訴人所提出之四月六日之錄影帶，其中雖顯示被告曾分別由
    收銀機及底金盒中取出金錢放入皮夾之行為，然告訴人並無法提出該日收銀機所
    顯示之營業額及收銀機中之金錢有何不符之處，且告訴人亦自承底金盒中之金錢
    數額亦未短少（見本院八十九年二月一日審判筆錄），則被告所辯會拿取現金放
    入自己之皮包係因自己有在店內消費及在較清閒時會到店門口去夾娃娃之習慣，
    所以會先將現金放入收銀機及底金盒中，後來才將未消費多餘的錢拿回等語，即
    非全然不可採信。告訴人雖稱被告可作假帳使金額相符，然告訴人並無法提供四
    月六日及四月七日二日完整之錄影帶可供本院參酌被告係如何製作假帳及究有無
    製作假帳之情事存在，復未能提出商店交易紀錄及帳冊以證明營收金額確有短缺
    之情事，自無法僅由告訴人之指訴即遽認被告有告訴人所述以做假帳之方式為業
    務侵占之犯行。而公訴事實中所載被告於其友人前來購物時，未加收費，任令其
    等拿取店物品後離去之事實，由告訴人所提供之二捲錄影帶之內容中，亦無法得
    見；再被告於四月七日錄影帶中所示，曾於該日二時四分有自行取用飲料飲用之
    行為，惟被告既辯稱先前已先將現金放入收銀機，以支付消費款，嗣後再將多放
    入之金錢找回放入自己皮包中，在欠缺完整錄影帶可資比對之情形下，亦尚難認
    被告有任意取用該超商食品而未付款侵占之犯行存在。此外，復查無其他積極證
    據足認被告確有公訴人所指之犯行，揆諸前揭說明及最高法院五十二年台上字第
    一三００號、三十年上字第八一六號及二十九年上字第三一０五號判例之見解，
    乃屬不能證明被告犯罪，依法應諭知無罪之判決。
據上論斷，應依刑事訴訟法第三百零一條，判決如主文。
本案經檢察官陳登燦到庭執行職務。
中    華    民    國    八十九    年      二      月      十五        日
                                  臺灣高雄地方法院刑事第六庭
                                            法  官  李怡諄
右正本證明與原本無異。
如不服本判決，應於判決送達後十日內，向本院提出上訴狀。
                                            書記官  羅榮全
中    華    民    國      八十九      年      二      月      十五      日


司法院資訊處製作；財團法人民間司法改革基金會備份。
